【裁判字號】    85,台上,442
【裁判日期】    850125
【裁判案由】    誣告等罪
【裁判全文】
最高法院刑事判決                                八十五年度台上字第四四二號
    上  訴  人
    即 自訴 人  時代天然食品工廠有限公司
    兼右代表人  葉 明 哲
    被      告  丙 ○ ○
                乙 ○ ○
                甲 ○ ○
                丁 ○ ○
    被 上訴 人  陳李木莉
右上訴人等因自訴被告等誣告等罪案件，不服台灣高等法院台中分院中華民國八十四
年十一月九日第二審判決（八十四年度上訴字第二六○號，自訴案號：台灣台中地方
法院八十三年度自更(三)字第一九號），提起上訴，本院判決如左：
    主  文
原判決關於丙○○、乙○○誣告部分撤銷，發回台灣高等法院台中分院。
其他上訴駁回。
    理  由
一、關於發回更審部分：
本件原判決認上訴人等自訴被告丙○○、乙○○誣告部分犯罪不能證明，維持第一審
諭知其均無罪之判決，駁回上訴人等在第二審之上訴，無非以各該被告對於其另案自
訴葉明哲竊佔台中市○○街○段二七三號三層樓房屋，均否認為誣告，而各該被告自
訴之案件，又經原審法院七十八年八月二日（七十八年上易字第七二○號）判處葉明
哲罪刑確定，是無誣告可言為其論據。惟查法院審理案件，應自行調查證據，認定事
實，以為法律之適用，非當然受其他案件所認定事實之拘束；如依調查證據之結果，
認為其他案件認定之事實有所不符，非不得為相異之認定。被告丙○○、乙○○另案
自訴上訴人葉明哲竊佔台中市○○街○段二七三號三層樓房屋，雖經判處葉明哲竊佔
罪刑確定，但上訴人等在原審具狀，對該案判決認定之事實多有爭執，迭稱「刑求迫
供」云云，其真意為何，不甚明瞭，是該另案判決認定之事實，是否得為本案判決之
基礎，自仍應為相當之調查，以資取捨。原審全未調查，逕採該另案判決認定之事實
為判決基礎，又未說明其心證之理由，自有依法應於審判期日調查之證據未予調查及
判決不載理由之違法。上訴意旨，指摘原判決此部分不當，非無理由，應認有發回更
審之原因。
二、關於駁回上訴部分：
按最重本刑為三年以下有期徒刑、拘役或專科罰金之罪以及刑法第三百二十條之竊佔
罪之案件，經第二審判決者，均不得上訴於第三審法院，刑事訴訟法第三百七十六條
第一款、第二款分別規定甚明。本件上訴人自訴被告丙○○、乙○○、甲○○、丁○
○犯刑法第三百零四條之強制罪、第三百五十四條之毀損罪（上訴人自訴意旨，未引
法條，依其所述被告等聲請強制執行買受、毀損工廠設備等事實，應認係以各法該條
之罪起訴）、第三百二十條第二項之竊佔罪，分別屬於刑事訴訟法第三百七十六條第
一款及第二款之案件，既經原審判決，即不得上訴於第三審法院。上訴人等對原判決
此部分上訴，非法所許，應從程序上予以駁回。又當事人須對於下級法院之判決不服
，始得上訴於上級法院；對於未經下級法院判決之事項，自不得上訴。本件原審並未
對被上訴人陳李木莉判決，上訴人等竟對之上訴，尤不合法，應一併駁回，又刑事訴
訟無所謂參加訴訟，上訴狀列中國天機堂出版社、民間雜誌社、天機堂參藥行為參加
人，於法無據，亦非原審之當事人，對之毋庸裁判，併此指明。
據上論結，應依刑事訴訟法第三百九十七條、第四百零一條、第三百九十五條前段，
判決如主文。
中      華      民      國    八十五    年      一      月    二十五    日
                              最高法院刑事第二庭
                                  審判長法官  蔣  嶸  華
                                        法官  羅  一  宇
                                        法官  吳  昭  瑩
                                        法官  花  滿  堂
                                        法官  洪  文  章
      右正本證明與原本無異
                                              書  記  官
中      華      民      國    八十五    年      二      月      一      日


司法院資訊處製作；財團法人民間司法改革基金會備份。
